【裁判字號】    97,消債更,301
【裁判日期】    980422
【裁判案由】    更生事件
【裁判全文】
臺灣基隆地方法院民事裁定           97年度消債更字第301號
聲  請  人  甲○○
即  債務人
代  理  人  黃金洙律師
上列當事人因消費者債務清理事件聲請更生，本院裁定如下：
    主  文
債務人甲○○自中華民國98年4月23日12時起開始更生程序。
命司法事務官進行本件更生程序。
    理  由
一、按債務人不能清償債務或有不能清償之虞者，得依本條例所
    定更生或清算程序，清理其債務﹔債務人無擔保或無優先權
    之債務總額未逾新臺幣一千二百萬元者，於法院裁定開始清
    算程序或宣告破產前，得向法院聲請更生；債務人對於金融
    機構因消費借貸、自用住宅借款、信用卡或現金卡契約而負
    債務，在聲請更生或清算前，應提出債權人清冊，以書面向
    最大債權金融機構請求協商債務清償方案，並表明共同協商
    之意旨；債務人與金融機構協商成立者，不得聲請更生或清
    算。但因不可歸責於己之事由，致履行顯有重大困難者，不
    在此限；本條例施行前，債務人依金融主管機關協調成立之
    中華民國銀行公會會員，辦理消費金融案件無擔保債務協商
    機制與金融機構成立之協商，準用前項之規定；消費者債務
    清理條例第3條、第42條第1項、第151條第1項、第5項、第6
    項分別定有明文。又按法院開始更生程序之裁定，應載明其
    年、月、日、時，並即時發生效力﹔法院裁定開始更生或清
    算程序後，得命司法事務官進行更生或清算程序，必要時得
    選任律師、會計師或其他適當之自然人或法人一人為監督人
    或管理人，同法第45條第1項、第16條第1項亦定有明文。
二、本件聲請意旨略以：聲請人因信用卡契約負有債務而有不能
    清償債務之情事，於本條例施行前，曾於民國95年6月13日
    依銀行公會債務協商機制與最大債權金融機構成立協商，而
    協商當時聲請人每月實領薪資約新臺幣（下同）40,000元，
    惟債權銀行竟要求每月還款30,715元，於扣除該協商還款後
    ，聲請人僅餘約9,285元，再扣除房屋租金9,000元後，餘款
    285元根本不足支應債務人全戶共同生活家屬之日常必要生
    活開支，致聲請人於協商後每月生活開支仍須項舉債支應，
    生活入不敷出，悉賴親友接濟，於勉力償還七期後，終因難
    耐巨大之債務及生活開支之壓力，不得已未繼續依約履行，
    實有不可歸責於聲請人致履行原協議顯有重大困難之事由，
    且其無擔保或無優先權之債務總額未逾1,200萬元，復未經
    法院裁定開始清算程序或宣告破產，爰依法聲請更生等語。
三、經查，聲請人主張之上開事實，業據其提出債務協商協議書
    暨無擔保還款計劃、財政部台灣省北區國稅局95、96年度綜
    合所得稅各類所得資料清單、財產及收入狀況說明書、國稅
    局財產歸屬資料清單、債權人清冊、聯合徵信中心當事人綜
    合信用報告、戶籍謄本、存摺影本、租賃契約影本等件為證
    ，自堪信為真實。本院審酌聲請人95年、96年之收入總額分
    別為596,276元、553,420元，平均每月收入分別為49,690元
    （元以下四捨五入）、46,118元，顯有逐漸減少之情形；且
    聲請人96年度月平均收入扣除依上開協商條件每月應清償之
    金額30,715元後，僅餘15,  403元，顯低於聲請人必要生活
    支出23,744元（含以行政院公佈97年台灣省最低生活費用為
    計算標準之生活費9,829元、與配偶分攤之房租4,500元、與
    配偶分攤之未成年子女扶養費4, 915元），堪認聲請人自96
    年間起，確因不可歸責於己之事由，致履行原協議有重大困
    難。此外，本件又查無聲請人有任何消費者債務清理條例第
    6條第3項、第8條及第46條所定各種應裁定駁回其更生聲請
    之事由存在，是聲請人聲請更生，為有理由，應予准許。
五、依消費者債務清理條例第45條第1項，裁定如主文。
中    華    民    國    98    年    4    月    22    日
                  民事庭法  官  姚貴美
一、上為正本係照原本作成。
二、如不服本裁定，應於裁定送達後10日內，以書狀向本院提出
    抗告，並繳納抗告費新臺幣1000元。
中    華    民    國    98    年    4    月    22    日
                        書記官  詹小瑤


司法院資訊處製作；財團法人民間司法改革基金會備份。
